【裁判字號】    99,交聲,1200
【裁判日期】    991118
【裁判案由】    聲明異議
【裁判全文】
臺灣彰化地方法院交通事件裁定        99年度交聲字第1200號
原處分機關  交通部公路總局臺中區監理所彰化監理站
異  議  人
即受處分人  詹麒源
上列異議人即受處分人因違反道路交通管理處罰條例事件，對於
交通部公路總局臺中區監理所彰化監理站於民國99年11月4日所
為之處分（原處分案號：彰監四字第裁64-I00000000號）聲明異
議，本院裁定如下：
    主  文
原處分有關吊扣駕駛執照24個月部分撤銷。
前項撤銷部分，詹麒源汽車駕駛人，駕駛自用小客車經測試檢定
酒精濃度超過規定標準，因而肇事致人受傷，吊扣普通小型車駕
駛執照貳年。
其餘異議駁回。
    理  由
一、原處分意旨略以：異議人即受處分人詹麒源（下稱受處分人
    ），於民國99年10月3日19時30分許，駕駛車牌號碼V7-6212
    號自用一般小客車，行經彰化縣溪湖鎮○○路、信善街口處
    ，因「交通事故肇事致人受傷，經警實施酒測，測得呼氣值
    0.48mg/l，超過標準值」，為警當場填發彰警交字第I00000
     000號舉發違反道路交通管理事件通知單（下稱舉發通知單
    ）舉發違規，經交通部公路總局臺中區監理所彰化監理站（
    下稱原處分機關）認定「汽車駕駛人酒精濃度超過規定標準
    （0.4-0.55）因而肇事致人受傷」違規事實明確，而依道路
    交通管理處罰條例第35條第1項第1款、第24條第1項第2款暨
    違反道路交通管理事件統一裁罰基準及處理細則第43條、第
    44條及第67條規定開立裁決書，裁處罰鍰新臺幣（下同）34
    ,500元，吊扣駕駛執照24個月，並施以道路交通安全講習等
    處分。
二、異議意旨略以：受處分人因公共危險等案件，業經偵查終結
    而為不起訴處分，為此提出聲明異議等語。
三、異議有理由部分:
（一）按汽車駕駛人飲用酒類或其他類似物後，其吐氣所含酒精
      濃度超過每公升0.25毫克者不得駕車，道路交通安全規則
      第114條第2款定有明文。又駕駛汽車經測試檢定酒精濃度
      超過標準，...，因而肇事致人受傷者，並吊扣其駕駛執
      照2年，道路交通管理處罰條例第35條第1項第1款定有明
      文。次按行政罰法第26條規定「一行為同時觸犯刑事法律
      及違反行政法上義務規定者，依刑事法律處罰之。但其行
      為應處以其他種類行政罰或得沒入之物而未經法院宣告沒
      收者，亦得裁處之。前項行為如經不起訴處分或為無罪、
      免訴、不受理、不付審理之裁判確定者，得依違反行政法
      上義務規定裁處之」，故違反行政法義務，同時觸犯刑法
      規範而應受罰之行為，如經檢察官為不起訴處分或法院為
      無罪、免訴、不受理、不付審理（少年事件）之裁判確定
      者，仍得就其違反行政法上義務之規定，依相關行政法規
      處罰。茲異議人所為違反道路交通管理處罰條例之行為，
      既經檢察官為不起訴處分確定，依行政罰法第26條及道路
      交通管理處罰條例第35條第1項第1款規定，自得裁處吊扣
      駕駛執照之行政罰，從而，異議人謂不得再予處罰云云，
      顯有誤解。故原處分機關依道路交通管理處罰條例第35條
      第1項第1款裁處異議人吊扣駕駛執照之處分，並無不妥，
      今成問題者，厥惟，應吊扣異議人何種類之駕駛執照？
（二）按道路交通管理處罰條例第68條業於94年12月14日修正，
      並自95年3月1日施行。查修正前道路交通管理處罰條例第
      68條係規定「汽車駕駛人，因違反本條例及道路交通安全
      規則之規定，受吊扣或吊銷駕駛執照處分時，吊扣或吊銷
      其持有各級車類之駕駛執照」，當時之立法理由在於，違
      規行為對道路交通秩序之維持及道路交通安全已生較大之
      影響，故規定吊扣或吊銷其持有各級車類之駕駛執照，以
      限制其繼續駕車行駛道路之權利，因係屬駕駛行為之限制
      ，從而並不因所持駕駛執照種類不同而有所差異。嗣修正
      上述條文時，原提案修正之條文內容為「汽、機車駕駛人
      ，因違反本條例及道路交通安全規則之規定，受吊扣或吊
      銷駕駛執照處分時，吊扣或吊銷其違法或違規當時所駕駛
      車輛之駕駛執照」，而其立法理由則為「原條文將違法或
      違規駕駛人所持有各級車類之駕駛執照一併吊扣或吊銷，
      失之過酷，影響人民工作及生活甚鉅，爰修正之」，依此
      足認於該條文修正時，立法者之思考面向已有變更，認為
      一併吊扣或吊銷各級車類之駕駛執照將影響人民之工作與
      生活過鉅。嗣實際修正後之道路交通管理處罰條例第68條
      係規定「汽車駕駛人，因違反本條例及道路交通安全規則
      之規定，受吊銷駕駛執照處分時，吊銷其持有各級車類之
      駕駛執照」，亦即係將道路交通管理處罰條例第68條原有
      條文中之「吊扣或」3字刪除（立法院交通委員會94年10
      月5日臺立交字第0942400153號函附道路交通管理處罰條
      例第68條審查報告參照）。參酌上揭立法過程暨立法理由
      ，可知最終條文係採折衷之見解，而有意排除吊扣駕駛執
      照。亦即於吊銷駕駛執照時，仍著重於違規行為影響道路
      交通秩序與安全較鉅，故吊銷行為人持有之各級車類駕駛
      執照，以完全限制其繼續駕車行駛道路之權利；然於吊扣
      駕駛執照時，則因違規行為影響道路交通秩序與安全較為
      輕微，考量對於人民工作及生活之程度，應僅吊扣行為人
      違法或違規當時所駕駛車輛層級之駕駛執照。是處罰機關
      作成吊扣駕駛執照處分時，應就汽車駕駛人所應吊扣之駕
      駛執照種類予以限定，始符合依法行政原則甚明（臺灣高
      等法院暨所屬法院97年法律座談會刑事類提案第40號研討
      結果參照）。本件受處人原領有大貨車普通駕駛執照，有
      原處分機關汽車駕照基本資料及證號查詢汽車駕駛人資料
      附卷可佐，而受處分人被舉發時，其駕駛之車輛種類為自
      用一般小客車，其酒後不能安全駕駛因而肇事致人受傷，
      所涉公共危險犯行，業經不起訴處分確定之事實，除有舉
      發通知單附卷可參外，並有臺灣彰化地方法院察署99年度
      偵字第9275號不起訴處分書及臺灣高等法院被告前案紀錄
      表在卷可憑，揆諸前開說明，其依道路交通安全管理處罰
      條例第35條第1項規定，所應受之處罰，應為限制其駕駛
      自用一般小客車之權利2年，是原處分機關籠統記載吊扣
      異議人駕駛執照2年，執行結果，無異吊扣異議人原領之
      大貨車普通駕駛執照2年，故此部分有關吊銷異議人駕駛
      執照部分所為之裁處，即非適法，應由本院撤銷，並依道
      路交通安全管理處罰條例第35條第1項規定，改諭知吊扣
      小型車普通駕駛執照2年，以資適法。
四、異議駁回部分:
（一）按汽車駕駛人飲用酒類或其他類似物後，其吐氣所含酒精
      濃度超過每公升0.25毫克者不得駕車，道路交通安全規則
      第114條第2款定有明文。又駕駛汽車經測試檢定酒精濃度
      超過標準，處汽車駕駛人罰鍰15,000元以上60,000元以下
      ，並當場移置保管該汽車...，道路交通管理處罰條例第3
      5條第1項第1款亦有明文規定。另汽車駕駛人，有違反道
      路交通管理處罰條例第35條第1項規定之情形者，應接受
      道路交通安全講習，同條例第24條第1項第2款亦有明定。
      再依違反道路交通管理事件統一裁罰基準表所示，汽車駕
      駛人駕駛小型車經測試檢定有酒精濃度超過規定標準（即
      駕駛人其吐氣所含酒精濃度超過每公升0.4亳克以上未滿
      0.55亳克），於期限內到案聽候裁決者，處罰鍰34,500元
      ，並當場移置保管該汽車...，並應接受道路交通安全講
      習。次按一行為同時觸犯刑事法律及違反行政法上義務規
      定者，依刑事法律處罰之。但其行為應處以其他種類行政
      罰或得沒入之物而未經法院宣告沒收者，亦得裁處之。前
      項行為如經不起訴處分或為無罪、免訴、不受理、不付審
      理之裁判確定者，得依違反行政法上義務規定裁處之，行
      政罰法第26條定有明文，此即「一事不二罰」原則，亦即
      ，一行為同時觸犯刑事法律及違反行政法上義務規定時，
      由於刑罰與行政罰同屬對不法行為之制裁，而刑罰之懲罰
      作用較強，故依刑事法律處罰，即足資警惕時，即無一事
      二罰再處行政罰之必要，且刑事法律處罰，由法院依法定
      程式為之，較符合正當法律程式，應予優先適用；但罰鍰
      以外之沒入或其他種類行政罰，因兼具維護公共秩序之作
      用，為達行政目的，行政機關仍得併予裁處。但其行為如
      經檢察官為不起訴處分或法院為無罪、免訴、不受理、不
      付審理（少年事件）之裁判確定者，因無一事不二罰疑慮
      ，自得再依違反行政法上義務之規定處罰之。故異議人所
      為違反道路交通管理處罰條例之行為，既經檢察官為不起
      訴處分確定，依行政罰法第26條規定，自得裁處罰鍰及施
      以道路交通安全講習，從而，異議人謂不得再予裁處罰鍰
      及施以道路交通安全講習罰云云，於法無據。
（二）本件受處分人於上揭時、地酒後駕駛上開車輛，因與案外
      人陳阿月所騎乘之車牌號碼L5L-162號重型機車發生碰撞
      ，案外人陳阿月因而受傷，經警到場處理，於同日晚間8
      時14分許測得受處分人呼氣酒精濃度為每公升0.48毫克，
      即有經測試檢定有酒精濃度超過規定標準之違規；又受處
      分人違規之同一事實，雖同時涉犯刑法第185條之3之不能
      安全駕駛動力交通工具而駕駛罪，然業經臺灣彰化地方法
      院檢察署檢察官以99年度偵字第9275號為不起訴處分確定
      等情，有舉發通知單、上揭不起訴處分書影本及臺灣高等
      法院被告前案紀錄表各1份在卷可佐，復為受處分人所自
      承，堪認其行為，確已該當道路交通管理處罰條例第35條
      第1項第1款規定之違規行為。再者，異議人本件酒醉駕車
      違規既經檢察官為不起訴處分確定，揆諸前揭行政罰法第
      26條規定，原處分機關予以裁罰，自無所謂一事不二罰，
      是原處分機關依道路交通管理處罰條例第35條第1項第1款
      及違反道路交通管理事件統一裁罰基準表裁處異議人34,5
      00元，自屬適法。
（三）又原處分機關因受處分人酒後駕車超過標準，另依道路交
      通管理處罰條例第24條第1項第2款，裁處異議人應接受道
      路交通安全講習部分，因係原處分機關為達嚇阻酒後駕車
      行為並維護道路交通其他用路權人之生命、身體安全法益
      ，維護公共秩序所為之管制罰，依行政罰法第26條第2項
      規定，自屬適法。
（四）綜上，本件受處分人確有「汽車駕駛人酒精濃度超過規定
      標準（0.4-0.55）因而肇事致人受傷」之違規，故原處分
      機關依道路交通管理處罰條例第35條第1項第1款、第24條
      第1項第2款、違反道路交通管理事件統一裁罰基準表，及
      行政罰法第26條規定、裁處異議人34,500元，並施以接受
      道路交通安全講習之裁罰，自屬適法，異議人對此部分異
      議，並無理由，應予駁回。
五、據上論斷，應依道路交通管理處罰條例第87條第2項，道路
    交通案件處理辦法第19條、第20條前段，裁定如主文。
中    華    民    國    99    年    11    月    18   日
                  交通法庭      法  官    陳義忠
以上正本證明與原本無異。
如不服本裁定，應於裁定送達後五日內向本院提出抗告狀(須附
繕本 )。
中    華    民    國    99    年    11    月    18    日
                                書記官    吳曉玟

司法院資訊處製作；財團法人民間司法改革基金會備份。
